【裁判字號】    98,訴,2227
【裁判日期】    990728
【裁判案由】    損害賠償
【裁判全文】
臺灣桃園地方法院民事判決              98年度訴字第2227號
原      告  丁○○
            戊○○
被      告  丙○○
訴訟代理人  乙○○
            甲○○
上列當事人間請求損害賠償事件，於民國99年06月30日言詞辯論
終結，本院判決如下：
    主      文
被告應給付原告新台幣壹佰柒拾捌萬陸仟元，及自民國九十八年
十二月三日起至清償日止，按週年利率百分之五計算之利息。
原告其餘之訴駁回。
訴訟費用由被告負擔十分之九，餘由原告負擔。
本判決第一項，於原告以新台幣陸拾萬元為被告供擔保後，得假
執行。但若被告以新台幣壹佰柒拾捌萬陸仟元為原告供擔保後，
得免假執行。
原告其餘假執行之聲請駁回。
    事實及理由
一、原告主張略以：
  (一)被告與原告於民國96年05月24日簽訂房屋銷售合約書（下稱
    系爭契約），銷售標的坐落：1.桃園縣龍潭鄉○○段（下稱
    南龍段）790-1 、780 、783 地號之土地共3,392 坪；2.同
    縣龍潭鄉○○段（下稱民有段）1340、1340-29 至1340-46
    地號等44筆之土地共14,280坪；3.同縣龍潭鄉○○段（下稱
    三坑段）664 、487 、652 、717 地號之土地共1,038 坪作
    為興建集村農舍之基地及配地。被告於96年05月間催促原告
    儘速成立集村籌備處，原告亦已於96年06月間向龍潭游泳池
    經營人承租土地房屋重新整修裝潢作為集村籌備處，其費用
    計約新台幣（下同）2 百萬元。茲因被告遲遲無法履約完成
    下列事項：1.訴外人即他地主卓遵帆、吳列權同意買賣代理
    授權書無法取得；2.配地坡度測量證明無法閱覽；3.工程藍
    圖營造廠商未到位致無法估價；4.無法取得銀行配合貸款，
    及租約到期致籌備處遭拆除，造成原告無法銷售。兩造復於
    97年09月25日開會討論結果，被告認此集村農舍案仍無法開
    發。故依系爭契約第7 條約定：「甲方（即被告）如未能依
    約興建時，比照興建完成結案，甲乙雙方（即被、原告）提
    前解約視為結案同時結清尾款。」，及合約附件、97年05月
    29日之會議紀錄等，原告得向被告請求賠償損失計約1 千萬
    元（此為兩造原約定原告可取得之佣金數額）。前經原告於
    97 年10 月17日寄發存證信函請求被告賠償損失，被告置之
    不理，嗣由原告申請桃園縣中壢市調解委員會於98年10月12
    日調解仍不成立。爰依系爭契約第7 條約定及相關法律規定
    ，解除契約，請求債務不履行之損害賠償如下述聲明所示。
  (二)聲明：被告應賠償原告2 百萬元，及自支付命令送達翌日起
    至清償日止，按週年利率5 ％計算之利息。
二、被告抗辯略以：
  (一)原告於96年05月24日前曾數次主動來找被告商談銷售土地事
    宜，嗣經兩造談定，被告願以土地款2 億元讓原告銷售，仲
    介費為總價之5 ％（即1 千萬元），惟因被告之土地係與卓
    遵帆、吳列權等人合資購買，原告因此要求被告必須負責出
    售土地之登記事項，如無法登記，被告必須負責賠償。後因
    農委會規定集村住宅之配地，坡度必須在30度以下，因此在
    這段時間有稍微耽誤，後來找訴外人陳昌獻完成坡度測量後
    ，再分割土地，才再為銷售。又合作金庫銀行龍潭分行放款
    評估原告之銷售能力與專業均有待加強，不願將放款額度提
    高，以致後來無法銷售。且系爭契約係原告自己寫的，有失
    公道，亦沒有給被告1 份。另被告當初為此向銀行貸款2,70
    0 萬元，在這3 年期間損失3 百餘萬元（所繳利息），原告
    又應該如何賠償被告。
  (二)依系爭契約第1 條，可知系爭契約性質屬承攬，且依一般社
    會通念，銷售房屋契約以銷售者成功將標的物售出後始得向
    不動產所有權人或買受人請求報酬。原告既未依約完成任何
    銷售事宜，縱原告已付出勞務，亦不得向被告請求報酬。
  (三)原告主張被告無法完成事項，其中「他地主…授權書無法取
    得」部分，非屬被告就系爭契約所生之義務；而配地坡度測
    量證明係由被告單方出資委託建築師、水土保持技師等相關
    專業人員完成，與原告無關，僅於申請集村住宅建築執照時
    供相關行政機關審核之用，無交付原告閱覽之必要；另「工
    程藍圖營造廠商未到位致無法估價」部分，過於籠統，實難
    具體認定被告未盡何種義務；至於「無法取得銀行配合貸款
    」部分，被告為使上開土地可以建築集村住宅，耗資2,700
    萬元購置配地，以達法定容積率，始符相關建築法規，被告
    因此肩負2,700 萬元貸款所生龐大利息，原告所指被告無法
    取得銀行配合貸款為何尚欠明確。綜上，被告無可歸責事由
    ，毋須負債務不履行責任。
  (四)答辯聲明：駁回原告之訴及其假執行之聲請。如受不利判決
    ，願供擔保請准宣告免為假執行。
三、本院之判斷：
  (一)原告主張：兩造於96年05月24日簽訂房屋銷售合約書即系爭
    契約，銷售標的坐落：1.南龍段790-1 、780 、783 地號之
    土地共3,392 坪；2.民有段1340、1340-29 至1340-46 地號
    等44筆之土地共14,280坪；3.三坑段664 、487 、652 、71
    7 地號之土地共1,038 坪作為興建集村農舍之基地及配地。
    原告已於96年06月間向龍潭游泳池經營人承租土地房屋重新
    整修裝潢作為集村籌備處，惟嗣後兩造於97年09月25日開會
    討論結果，被告認此集村農舍案仍無法開發，原告遂於97年
    10 月17 日寄發存證信函請求被告賠償損失，被告未予置理
    ，嗣由原告申請桃園縣中壢市調解委員會於98年10月12日調
    解仍不成立等情，業據提出房屋銷售合約書2 份、地籍圖謄
    本1 份、房屋租賃契約書、存證信函、調解不成立證明書等
    影本各1 份為憑（見支付命令卷第6 至26頁），足信為真。
  (二)原告另主張：依據系爭契約第7 條約定：「甲方（即被告）
    如未能依約興建時，比照興建完成結案，甲乙雙方（即被、
    原告）提前解約視為結案同時結清尾款。」，本件因被告遲
    未能履行相關約定事項，亦未依約興建，致原告無從代為銷
    售房屋，是依前開約定及民法債務不履行之相關規定，被告
    應賠償原告所受之損失計200 萬元等語，則為被告所否認，
    並以前詞置辯。經查：
  1.觀諸系爭契約內容為：「不動產業主丙○○（以下共稱甲方
    ）與丁○○、戊○○（以下簡稱為乙方），雙方基於坐落…
    （土地地號）集村預售案土地房屋銷售，協定以下合約條款
    共同遵守：第1 條：甲方願以其所擁有上開地號規劃興建之
    不動產房地共有29戶可售戶27戶，由乙方承攬銷售。第2 條
    ：雙方同意之銷售期限自96年06月01日起至土地過戶銷售完
    成。甲方如有提前解約之情事時，應負責賠償乙方已發包製
    作之所有廣告及人事費用。第3 條：甲方提供整備完竣之銷
    售場地及水電至接待中心。因銷售業務而致生之廣告費用、
    人事及企劃設計費用由乙方負責。第4 條：…。第7 條：甲
    方如未能依約興建時，比照興建完成結案，甲乙雙方提前解
    約視為結案同時結清尾款。第8 條：以上條件係經甲乙雙方
    同意，本合約書一式兩份，甲乙雙方各執一份為憑。…。」
    （見支付命令卷第11至13頁，而兩造另簽有1 份日期載為97
    年05月13日之房屋銷售合約書，附於同卷第7 至9 頁，因前
    開兩份合約內容格式均大致相同，僅簽約日期不同，地號、
    房地戶數略有增減，及97年05月13日的該份契約在「不動產
    業主」欄有加載「吳列權、卓遵帆」，但簽約者仍為兩造，
    故以下所稱系爭契約，仍指96年05月24日兩造之契約）。
  2.另觀諸原告所提出「南龍段780 、783 、790-1 等3 筆地號
    集村農舍會議紀錄」（日期載為97年05月29日，其上有兩造
    及代書、記錄人員之簽名），於討論事項記載：「一丙○○
    需取得龍潭鄉○○段783 地號所有權人吳列權及卓遵帆同意
    丙○○全權代理出售及辦理集村農舍簽約事宜。」、…「三
    丙○○保證土地產權清楚，若有任何糾紛，吳董（指被告）
    負責全權排除。」，「四丙○○負責取得集村農舍許可函，
    並先預審送件。」，「五丙○○負責提供建築設計圖說及估
    價。」，「六丙○○配合銀行貸款業務。」，另於該會議紀
    錄之臨時動議並記載「獎勵：取得集村農舍取可函後（一個
    月），吳董免費招待全體參與人員加拿大洛磯山10日遊」等
    語（見支付命令卷第20頁）。按此次會議紀錄所列事項，分
    別是針對系爭契約之內容予以更明確規範、補充或就原契約
    之細節所為約定，故應認此會議紀錄中兩造所約定之前開事
    項，亦為系爭契約之附屬約定。
  3.依照前述系爭契約及97年05月29日之會議紀錄，可知被告前
    係委託原告代為銷售（預售）集村農舍之房地，惟被告需先
    取得其中一筆集村土地之他共有人即吳列權、卓遵帆2 人同
    意由被告代為辦理出售及辦理集村農舍簽約事宜之授權書，
    此外，被告並需負責「取得集村農舍許可函，並先預審送件
    」、「提供建築設計圖說及估價」、「配合銀行貸款業務」
    等事項。被告雖抗辯：上開約定有失公道，且系爭契約亦沒
    有給被告1 份等語，惟如前所述，本件原告係代被告銷售（
    預售）集村農舍之房地，按一般購買不動產之消費者，於訂
    約購買前，當會要求查看所欲購買房地之相關登記謄本、權
    狀、授權書、建築圖、設計圖或建案符合相關法規之文件等
    （若係預售型之銷售案，消費者對於各項文件之要求查閱程
    度將會更高），是以原告於銷售房地前，要求被告（即地主
    ）提供上開文件，以作為銷售時提供欲購屋者查看之憑據，
    尚與交易常情無違，亦無不合，故被告抗辯稱：有失公道一
    節，不足憑採。又依系爭契約第8 條所載：「以上條件係經
    甲乙雙方同意，本合約書一式兩份，甲乙雙方各執一份為憑
    」等語，按被告既已簽認上開契約內容，於事後長達數年間
    均未表示異議，遲至本件訴訟中始稱：當初系爭契約未給被
    告1 份等語，自難憑採。
  4.查本件被告迄未提出集村土地之其他共有人吳列權、卓遵帆
    的授權書，亦未提出已取得集村農舍許可函之相關文件，又
    原告所稱「工程藍圖營造廠商未到位致無法估價」部分，被
    告就迄今無法估價一情，並未爭執，按上開事項均為銷售（
    預售）集村農舍房地之首要文件或條件，從而，原告主張：
    因被告遲未提供上開文件或配合條件，致無法銷售本件集村
    農舍房地一節，堪予採信。
  5.按「給付有確定期限者，債務人自期限屆滿時起，負遲延責
    任。」、「契約當事人之一方遲延給付者，他方當事人得定
    相當期限催告其履行，如於期限內不履行時，得解除其契約
    。」、「契約解除時，當事人雙方回復原狀之義務，除法律
    另有規定或契約另有訂定外，依左列之規定：三受領之給付
    為勞務或為物之使用者，應照受領時之價額，以金錢償還之
    。」、「解除權之行使，不妨礙損害賠償之請求」，民法第
    229 條、第254 條、第259 條、第260 條分別定有明文。此
    外，「債權人所定催告期限雖不相當，或未定期限催告，但
    若自催告後經過相當期限債務人仍不履行者，基於誠實信用
    原則，應認債權人已酌留相當期限，以待債務人履行，而難
    謂不發生該條所定契約解除權。」（參照最高法院69年台上
    字第1590號判決）。依前所述，系爭契約及兩造97年05月29
    日之會議紀錄，並未就被告應提出上開文件或履行約定事項
    之時間定有確定期限，是原告於97年10月17日寄發存證信函
    表示請求被告賠償損失等語（見支付命令卷第23至25頁），
    可認為係對被告之催告，而嗣於98年10月12日兩造調解不成
    立，足認被告已受相當期限之催告，故原告於98年11月23日
    向本院聲請對被告核發支付命令，主張系爭契約已無法達成
    ，請求被告為損害賠償等語，足認其解除契約應屬合法。又
    系爭契約第7 條亦約定：「甲方（被告）如未能依約興建時
    ，比照興建完成結案，甲乙雙方（即被、原告）提前解約視
    為結案同時結清尾款。」，從而，原告依據前開約定及民法
    相關規定，請求被告為相關損害賠償，即屬有據。
  (三)茲就原告得請求之損害賠償金額，論述如下：
  1.銷售集村農舍籌備處之租金及整修裝潢費用：
    原告主張：簽訂系爭契約後，其於96年06月間向龍潭游泳池
    經營人承租土地房屋重新整修裝潢作為集村籌備處，支出租
    金、裝潢費用等語，業據提出租約1 份（記載租期6 個月，
    租金1 次付清為15萬元，見支付命令卷第21至22頁）、二分
    之一裝潢費用的收據1 份（金額35萬元，見本院卷第37頁）
    、另二分之一裝潢費用的付款支票存根2 份（金額分別為24
    萬元、11萬元，見本院卷第105 頁）等影本為憑，足信為真
    。故原告就其支出之前開金額共計85萬元，請求被告賠償一
    節，應屬有據。
  2.原告2人及相關人員之薪資損失：
    原告主張：銷售集村農舍籌備處之人員，除原告2 人外，尚
    有僱請1 位專案人員，因為要設計圖面、廣告等，當初已將
    本案的名片設計好了，而損害金額是以每人每月薪資39,000
    元計算，因為我們這個行業的薪資大概就是這個金額，目前
    原告丁○○亦任職從事房屋銷售的工作，月薪就是39,000元
    ，當初因為處理本件銷售集村農舍之相關事項，導致無薪資
    收入，原告2 人請求期間以1 年計算，專案人員以半年計算
    等語。經本院依職權調閱原告兩人自95至98年之財產所得調
    件明細，可知其2 人於簽約前之95年間，平均月薪高出39,0
    00元，是應認原告主張以每人每月39,000元計算因處理系爭
    契約事項所造成之薪資損失，尚無不合。又系爭契約自96年
    05月24日簽約時起至97年10月17日即原告發函請求被告賠償
    之日止，已逾1 年，故原告主張以1 年期間計算其2 人之薪
    資損失，亦屬有據。惟關於專案人員部分，原告於本院99年
    04月28日開庭時固稱：可以提出僱請人員之費用單據等語（
    見本院卷第25頁筆錄背面），惟迄今仍未提出相關單據，至
    原告雖於本院99年06月30日開庭時提出名片設計樣本為憑，
    然本院認尚難依此即逕認原告確有支付專案人員每月39,000
    元達半年之事實，故此部分之請求尚乏所據。據上，原告請
    求其2 人於一年期間之薪資損失計9,360,00元（39,000元/
    月×12個月×2 ＝936,000 元），應屬可採，逾此部分之請
    求，則不應准許。
  3.上開兩項之金額，合計1,786,000 元。至被告抗辯稱：其因
    取得配地需向銀行貸款，因而支出高額利息，原告要如何賠
    償被告等語，惟按諸前開系爭契約及會議紀錄所載，關於取
    得土地、貸款等部分本應由被告負責處理，難認與原告有關
    ，故被告此項抗辯，難認有據，附此敘明。
  (四)綜上所述，原告基於系爭契約及民法債務不履行（遲延）等
    相關規定，請求被告給付1,786,000 元，及自支付命令送達
    翌日即98年12月03日起至清償日止，按週年利率5 ％計算之
    法定遲延利息，為有理由，應予准許。逾此範圍之請求，則
    屬無據，不應准許。
四、關於原告勝訴部分，兩造分別陳明願供擔保聲請假執行或免
    為假執行，經核要無不合，爰分別酌定相當之金額准許之；
    至原告敗訴部分，其假執行之聲請，因訴之駁回致失所附麗
    ，故應併予駁回。
五、本件事證已臻明確，兩造其餘攻擊、防禦方法及舉證，核與
    判決結果無影響，爰不另予逐一論述，併此敘明。
六、結論：本件原告之訴為一部有理由，一部無理由，依民事訴
    訟法第79條、第85條第1 項、第390 條第2 項、第392 條第
    2 項，判決如主文。
中    華    民    國    99    年    7     月    28    日
                        民事第三庭    法  官  周玉
以上正本係照原本作成
如對本判決上訴，須於判決送達後20日內向本院提出上訴狀。如
委任律師提起上訴者，應一併繳納上訴審裁判費。
中    華    民    國    99    年    7     月    28    日
                                      書記官  楊郁馨

司法院資訊處製作；財團法人民間司法改革基金會備份。
